【裁判字號】    90,訴,1254
【裁判日期】    901228
【裁判案由】    偽造文書
【裁判全文】
臺灣板橋地方法院刑事判決                          九十年度訴字第一二五四號
    公  訴  人  臺灣板橋地方法院檢察署檢察官
    被      告  甲○○
右列被告因偽造文書案件，經檢察官提起公訴（九十年度偵字第八五八九號），本院
判決如左：
    主  文
甲○○無罪。
    理  由
一、公訴意旨略以：丙○○（即同案被告，待由本院審結）平日在臺北縣蘆洲市○○
    路二六九巷口以攤販生意為業，因任意設攤經常遭警員取締，而與被告甲○○共
    同基於偽造（準）私文書之概括犯意，由被告甲○○以每月新臺幣（下同）五百
    元之代價，提供其年籍資料予丙○○，丙○○即於如附表所示之時間，在上址因
    任意設攤遭警員取締時，向取締之警員佯稱其係甲○○，而連續偽簽「甲○○」
    之署押於如附表所示之舉發違反道路交通管理事件通知單之移送聯上「收受通知
    聯者簽章欄」上共二十四枚，並交由警員收回，各用以表示舉發違反道路交通管
    理事件通知單通知聯已由甲○○本人收受之用意證明，均足生損害於警察機關對
    交通違規舉發管理之正確性。嗣於民國九十年五月三日八時四十三分許，經取締
    員警發覺有異而查獲，因認被告甲○○涉有刑法第二百十六條、第二百二十條、
    第二百十條之行使偽造準私文書罪（起訴書漏引刑法第二百十六條，依起訴事實
    應係涉犯刑法第二百十六條、第二百十條之行使偽造私文書罪）嫌云云。
二、按犯罪事實，應依證據認定之，無證據不得推定其犯罪事實；不能證明被告犯罪
    者，應諭知無罪之判決，刑事訴訟法第一百五十四條及第三百零一條第一項分別
    定有明文。次按刑法第二百十條之偽造文書，以無制作權之人冒用他人名義而制
    作該文書為必要，如果行為人對於此種文書，本有制作之權，縱令其不應制作而
    制作，亦無偽造之可言；刑法第二百十條之偽造私文書罪，以偽造他人名義之文
    書為其成立要件，若串令他人冒用自己名義作成文書，縱使所載不實，仍屬虛妄
    行為，不能以本罪相繩；共同被告所為不利於己之供述，固得採為其他共同被告
    犯罪之證據，惟此項不利之供述，仍應調查其他必要之證據，以察其是否與事實
    相符，自難專憑此項供述，為其他共同被告犯罪事實之認定；認定不利於被告之
    事實，須依積極證據，苟積極證據不足為不利於被告事實之認定時，即應為有利
    於被告之認定，更不必有何有利之證據，最高法院二十四年度上字第五四五八號
    、二十九年度上字第一一九六號、三十一年度上字第二四二三號及三十年度上字
    第八一六號判例亦著有明文。
三、公訴人認被告甲○○涉有刑法第二百十六條、第二百二十條、第二百十條之行使
    偽造準私文書罪（起訴書漏引刑法第二百十六條，依起訴事實應係涉犯刑法第二
    百十六條、第二百十條之行使偽造私文書罪）嫌，係以右揭犯罪事實，業據同案
    被告丙○○於警訊及偵訊中、被告甲○○於警訊中坦承不諱，互核情節大致相符
    。被告甲○○雖於本署偵訊時翻異前詞，改稱伊只答應借用一次，且伊一毛錢也
    沒拿到，後來丙○○再用其資料，伊並不知情云云。惟查，被告甲○○於警訊中
    所供承以每月五百元之代價，同意丙○○使用其年籍資料，丙○○給伊二、三次
    ，三百元至五百元不等一節，核與被告丙○○所供之情節相符。又被告陳水木係
    受雇於被告丙○○等情，並據被告丙○○供明在卷，衡之常情，被告陳水木對於
    其雇主丙○○使用其年籍資料供警取締，豈有不知之理，是被告陳水木事後翻供
    ，應係卸責之詞，不足採信。此外，復有臺北縣警察局於九十年六月十三日以九
    十北警交字第一一００七六號函所檢附偽簽有「甲○○」署押之「舉發違反道路
    交通管理事件通知單迴覆聯共二十四紙在卷可憑，被告甲○○與同案被告丙○○
    之犯嫌堪以認定等情為其論據。
四、訊據被告甲○○堅決否認有前揭公訴人所指之犯行，辯稱：伊只有第一次同意借
    名給丙○○供警察開罰單，當時伊有在場，由伊親自簽名在罰單上，後來丙○○
    用伊之名義供警察開罰單，伊並未同意，亦未向丙○○收取任何借名之報酬；伊
    農曆年初在丙○○那兒只工作五天即自行離職，是因伊有拿東西給丙○○，丙○
    ○才在伊工作第三天給伊三百元及事後又給二百元，計五百元，離職後即未再向
    丙○○拿錢等語。
五、經查，被告甲○○曾於農曆年初在同案被告丙○○設攤處（即臺北縣蘆洲市○○
    路二六九巷口）從事洗碗工作，日薪五百元，前後僅五天而已；同案被告丙○○
    因任意設攤經常遭警員取締，而要求被告甲○○提供其年籍資料予同案被告丙○
    ○，供同案被告丙○○於遭警察取締時，謊報（冒用）被告甲○○之名義予警察
    開罰單（即舉發違反道路交通管理事件通知單，簡稱舉發通知單，係一式四聯，
    計有紅色通知聯、黃色移送聯、藍色迴覆聯、白色存查聯，其中紅色通知聯無庸
    簽名），至於罰單之罰鍰則由同案被告丙○○負責繳納；被告甲○○因受僱於同
    案被告丙○○，而同意代同案被告丙○○給警察開罰單，並於九十年二月十八日
    ，在上開設攤處出示其國民身分證給不知情之警察開罰單，並由被告甲○○親自
    以複寫方式簽名在罰單之黃色移送聯「收受通知聯者簽者」欄、藍色迴覆聯之「
    回覆機關章戳」欄及白色存查聯之「填單單位章戳」欄內等情，業據被告甲○○
    及同案被告丙○○分別於警訊時、偵查中及本院審理時供明在卷，復據證人即警
    員李逢榮到庭結證屬實，並有臺北縣警察局九十年二月十八日之舉發通知單（藍
    色迴覆聯）及被告甲○○於九十年十月二十六日所庭呈之親筆書寫姓名字跡各一
    紙附卷可稽，顯見被告甲○○確有同意借名給丙○○供不知情之警察開罰單，並
    親自簽名在罰單上。次查，被告甲○○在同案被告丙○○之設攤處工作，其日薪
    為五百元，被告甲○○曾告訴案外人乙○○「豬血湯的（即同案被告丙○○）用
    我名字開罰單，並負責繳罰鍰，每一張罰單之金額為三百元，我有拿一、二百元
    」等語，被告甲○○有同意同案被告丙○○之要求，由同案被告丙○○於警察取
    締時拿之前的罰單給不知情之警察開罰單，而用被告甲○○之名字開罰單，被告
    甲○○有向同案被告丙○○拿一、二百元等情，業據證人乙○○於本院審理時結
    證明確，核與同案被告丙○○於警訊時、偵查中及本院審理時所供：伊確經被告
    甲○○之同意，而於警察取締時報被告甲○○之名字，被告甲○○係因受僱於伊
    ，於警察取締時亦在場，故由被告甲○○出面簽名在罰單上，下一次，伊即拿被
    告甲○○親簽之舉發通知單紅色通知聯（該聯無庸簽名，但有被告甲○○之年籍
    資料）交付不知情之警察開罰單，並在罰單上簽「甲○○」之姓名，此後即依此
    方式，拿最近一次之罰單供不知情之警察開罰單等語相符，且就被告甲○○所提
    之上開親筆書寫姓名字跡及同案被告丙○○於九十年十月二十九日所當庭書寫之
    「甲○○」姓名字跡，與卷附之舉發通知單二十四紙之「甲○○」簽名字跡，以
    肉眼比對結果，除第一次即九十年二月十八日之舉發通知單（藍色迴覆聯）之「
    甲○○」簽名字跡與被告甲○○之上開親筆書寫姓名字跡相符，且與同案被告丙
    ○○於九十年十月二十九日所當庭書寫之「甲○○」姓名字跡不符外，其餘二十
    三次之舉發通知單均與同案被告丙○○之上開「甲○○」姓名字跡相符，由此可
    知，被告甲○○確有同意同案被告丙○○用其名義供警察開罰單。本件被告甲○
    ○與同案被告丙○○就上開二十四次之罰單，雖有通謀冒名致罰單上所載之違規
    人不實，但究與刑法第二百十條之偽造文書，係以無制作權之人冒用他人名義而
    制作該文書之情形不符，公訴意旨，尚有誤會。核被告甲○○所為尚與刑法第二
    百十六條、第二百二十條、第二百十條之行使偽造準私文書罪（起訴書漏引刑法
    第二百十六條，依起訴事實應係涉犯刑法第二百十六條、第二百十條之行使偽造
    私文書罪）之構成要件有間，自難遽以該罪相繩。此外，復查無其他積極證據足
    以證明被告甲○○有上開行使偽造（準）私文書之犯行，揆諸前揭意旨，不能證
    明被告甲○○犯罪，自應諭知無罪之判決。
六、至被告丙○○部分，待其到案後另由本院審結。
據上論斷，應依刑事訴訟法第三百零一條第一項判決如主文。
本案經檢察官陳盈錦到庭執行職務
中      華      民      國       九十       年    十二    月   二十八   日
                                      臺灣板橋地方法院刑事第一庭
                                          法  官  楊  千  儀
右正本證明與原本無異。
如不服本判決應於送達後十日內向本院提出上訴狀。
                                          書記官  吳  河  東
中      華      民      國       九十一     年     一     月     三     日


司法院資訊處製作；財團法人民間司法改革基金會備份。
